臺灣臺中地方法院交通事件裁定　　　　100年度交聲字第169號
原處分機關　交通部公路總局臺中區監理所
異　議　人
即受處分人　武育煥
上列異議人即受處分人因違反道路交通管理處罰條例案件，對於
交通部公路總局臺中區監理所中華民國99年11月22日所為之處分
（中監違字第裁60－Z00000000 號裁決書）聲明異議，本院裁定
如下：
    主  文
異議駁回。
    理  由
一、原處分機關略以：異議人即受處分人（下稱受處分人）武育
    煥駕駛車號EP-8172 號自小客車，於民國97年10月6 日2 時
    34分許，在國道1 號公路北上174 公里處，因「經酒測測定
    ，核定值0.25MG/L、測定值0.56MG/L，超出0.31MG/L（禁駛
    ）」之違規，經內政部警政署國道公路警察局第三警察隊警
    員依違反道路交通管理處罰條例第35條第1 項第1 款舉發。
    本案緩起訴已期滿確定，本所遂於99年11月22日以中監違字
    第裁60－Z00000000 號裁決書裁處罰鍰新臺幣（下同）4 萬
    9 千5 百元，吊扣駕駛執照12個月，並應參加道路安全講習
    等語。
二、聲明異議意旨則以：依據行政罰法第26條規定，一行為同時
    觸犯刑事法律及違反行政法上義務規定者，依刑事法律處罰
    之。伊經檢察官為緩起訴處分，並已繳納60,000元在案，而
    監理機關另向伊處罰行政罰鍰49,500元，並執行吊扣駕照，
    實無一事二罰處行政罰之必要，爰聲請撤銷行政罰鍰49,500
    元，以維持公平正義原則等語。
三、按受處分人，不服道路交通管理處罰條例第8 條所定主管機
    關所為之處罰，得於接到裁決書之翌日起20日內，向管轄地
    方法院聲明異議；又聲明異議，應以司法狀紙，敘述異議之
    理由，提出於原處分機關為之；交通法庭認聲明異議不合法
    律上之程式或其異議權已經喪失者，應以裁定駁回之。道路
    交通管理處罰條例第87條第1 項、道路交通事件處理辦法第
    12條前段、第17條前段分別定有明文。上開20日乃法定不變
    期間，如遲誤該期間，法院自應以聲明異議不合法律上程式
    ，且無從補正，裁定駁回。次按違反道路交通管理事件統一
    裁罰基準及處理細則第5 條規定：處理違反道路交通管理事
    件，有關文書送達之程式，依行政程式法之規定。而送達，
    於應受送達人之住居所、事務所或營業所為之；於應送達處
    所不獲會晤應受送達人時，得將文書付與有辨別事理能力之
    同居人、受僱人或應送達處所之接收郵件人員。行政程式法
    第72條第1 項前段、第73條第1 項亦分別有明文規定。
四、經查：
(一)、案件之審查有程式及實體之分，必先符合程式要件後始有探
    究實體要件之餘地。而本件原處分機關以中監違字第裁60－
    Z00000000 號裁決書送達受處分人之際，受處分人之住所係
    設於苗栗縣苑裡鎮客庄里客庄136 之7 號，原處分機關委由
    郵政機關向上址為送達，因未獲會晤受處分人，而由受處分
    人之母親武劉寶玉於99年11月24日簽名「劉寶玉」並載身分
    證字號註明「母代」收受，有全戶戶籍資料查詢結果及原處
    分機關之送達證書各1 份附卷可憑，是上開裁決書於99年11
    月24日已生合法送達之效力，受處分人倘對原處分不服，原
    應於收受該裁決書之翌日即99年11月25日起算20日。又按當
    事人在途期間標準第2 條第1 款及第4 條第1 項第3款 規定
    ，當事人非居住於處罰機關所在之鄉、鎮、市，且非居住於
    受理聲明異議案件法院之管轄區域者，按其居住地地方法院
    管轄區域內之在途期間日數，再加受理聲明異議案件法遠管
    轄區域之在途期間日數，扣除在途期間。查受處分人住所係
    在「苗栗縣苑裡鎮客庄里客庄136 之7 號」，該址與原處分
    機關即交通部公路總局臺中區監理所之所在地臺中縣大肚鄉
    ，並非同一鄉、鎮、市，且受處分人居住地非在本院轄區，
    按其居住地苗栗地方法院管轄區域內之在途期間日數2日 ，
    再加受理聲明異議案件臺中地方法院管轄區域之在途期間日
    數3 日，依規定自應扣除在途期間5 日，故受處分人聲明異
    議之法定期間末日應為99年12月19日，適逢該日為例假日，
    順延至99年12月20日屆滿。惟受處分人之聲明異議狀，直至
    99年12月22日始向交通部公路總局臺中區監理所遞狀，由前
    開監理站收受，此有蓋有交通部公路總局臺中區監理所總收
    文章印文之聲明異議狀在卷可參，是其聲明異議已逾20日之
    法定期間。從而，受處分人之異議不合法律上之程式，且無
    從命其補正，揆諸上開規定，自應予駁回。就受處分人主張
    原處分機關不法裁罰部分，因其聲明異議程式已不合法，本
    院自無從再行審酌。
(二)、末按「違法行政處分於法定救濟期間經過後，原處分機關得
    依職權為全部或一部之撤銷；其上級機關，亦得為之。．．
    ．」；「行政處分於法定救濟期間經過後，具有下列各款情
    形之一者，相對人或利害關係人得向行政機關申請撤銷、廢
    止或變更之。但相對人或利害關係人因重大過失而未能在行
    政程式或救濟程式中主張其事由者，不在此限。一、具有持
    續效力之行政處分所依據之事實事後發生有利於相對人或利
    害關係人之變更者。二、發生新事實或發現新證據者，但以
    如經斟酌可受較有利益之處分者為限。三、其他具有相當於
    行政訴訟法所定再審事由且足以影響行政處分者。」，行政
    程序法第117 條前段及第128 條第1 項分別定有明文，顯見
    行政處分（包含行政秩序罰）於經法定救濟期間後，倘有上
    開情形，行政機關仍得予以撤銷或廢止，但須由原處分機關
    依職權，或是由處分相對人向行政機關申請撤銷或廢止之，
    始為適法。基此，本件原處分機關如認其前述罰鍰之處罰，
    已因上開緩起訴處分之確定而有違法之處時，則仍可依職權
    撤銷該違法之處罰，或是基於受處分人之申請而加以撤銷，
    併此敘明（臺灣高等法院臺中分院98年度交抗字第783 號、
    98年度交抗字第829 號裁定意旨參照）。
五、據上論斷，應依道路交通管理處罰條例第87條第2項，道路
    交通事件處理辦法第17條前段，裁定如主文。
中    華    民    國   100    年    1     月    10    日
                            交通法庭  法  官  楊萬益
以上正本證明與原本無異。
如不服本裁定應於送達後5日內向本院提出抗告狀。
                                      書記官  譚系媛
中    華    民    國   100    年    1     月    10    日